【裁判字號】    98,訴,300
【裁判日期】    980915
【裁判案由】    殺人未遂
【裁判全文】
臺灣宜蘭地方法院刑事判決               98年度訴字第300號
公  訴  人  臺灣宜蘭地方法院檢察署檢察官
被      告  甲○○
指定辯護人  本院公設辯護人  乙○○
上列被告因殺人未遂案件，經檢察官提起公訴（98年度偵字第25
84號），本院判決如下：
    主  文
甲○○殺人未遂，處有期徒刑伍年。扣案鐮刀壹把沒收。
    犯 罪 事 實
一、甲○○因不滿日前於宜蘭縣羅東鎮○○路之中山公園遭丙○
    ○辱罵，及要求甲○○不得再到中山公園，深感氣憤，竟萌
    生殺人之犯意，明知持殺鐮刀朝人頭部砍下，足致大量出血
    而可能危及人之性命，竟於民國98年6月10日上午9時15分許
    ，頭戴安全帽、面部戴口罩、雙手戴手套，並持鐮刀1把，
    至羅東中山公園內尋找丙○○，尋獲丙○○後，即持鐮刀自
    後往丙○○頭部砍下，幸經丙○○與在場之胡天池立即上前
    將甲○○手持之鐮刀搶下，甲○○始無法繼續持鐮刀揮砍，
    惟甲○○此舉已造成丙○○頭皮撕裂傷之傷害。嗣警據報前
    往處理後，始查悉上情，並當場扣得鐮刀1把、安全帽1頂及
    手套1雙。
二、案經丙○○訴由宜蘭縣政府警察局羅東分局報告臺灣宜蘭地
    方法院檢察署檢察官偵查起訴。
    理  由
一、按被告以外之人於審判外之言詞或書面陳述，除法律有規定
    者外，不得作為證據，刑事訴訟法第159條第1項定有明文，
    故如欲採被告以外之人於審判外之陳述，必須符合法律所規
    定之例外情形，方得認其審判外之陳述有證據能力。查本案
    證人丙○○、胡天池於警詢時之證述，為審判外之言詞陳述
    ，原即不得採為證據，復無刑事訴訟法第159條之1至159條
    之5規定之例外情形，自應認不具證據能力，合先敘明。
二、前揭犯罪事實，業據被告甲○○於警詢、偵查中坦承不諱，
    核與告訴人丙○○於偵查中之指訴、證人胡天池於偵查中之
    證述情節大致相符，並有診斷證明書1紙、相片6紙附卷，及
    鐮刀1把、安全帽1頂及手套1雙扣案足憑。被告於本院審理
    中雖否認有殺人犯意，並辯稱：伊如果要殺丙○○的話，不
    會用偷殺的方式云云，被告辯護人並為被告辯護稱：告訴人
    之傷勢並不嚴重，顯見被告下手力道不致使告訴人有立即致
    命之危險，被告確無殺人故意等語。然查：被告於前揭時地
    係舉鐮刀朝告訴人丙○○頭部砍下，因告訴人與在場證人胡
    天池及時發現，搶下鐮刀，惟被害人後腦仍受到頭皮撕裂傷
    之傷害等情，乃據被告與告訴人、證人胡天池一致陳述在卷
    ，並有診斷證明書1份、相片6紙附卷可憑。而被告所持鐮刀
    全長約120公分，刀刃部分為勾型、金屬材質，有扣案鐮刀
    及照片可憑，屬鋒利、危險之利器，持以往人體要害部位砍
    殺，足以致人於死地，此乃眾所周知之事，被告自難諉為不
    知。而查，人之頭部為人體重要器官，係屬要害部位，被告
    持鐮刀朝被害人頭部揮砍，自有致被害人大量出血死亡之可
    能，被告於警詢、偵查中，並迭坦承：因為丙○○很兇，所
    以伊要致他於死地，伊於98年6月9日下午即計畫要拿掃刀砍
    丙○○（見警卷第2頁反面）；伊本來98年6月9日下午就要
    去中山公園，但告訴人下午都不在，伊就在98年6月10日早
    上過去，伊特別去找他…，如果能讓丙○○死，就要讓他死
    等語（見偵查卷第7、8頁），是被告明知其以鐮刀砍告訴人
    頭部可能導致告訴人死亡之結果，復基於殺人之決意而為前
    開犯行，應認被告於警詢、偵查中自白具有殺人故意等情，
    與事實相符。被告於本院審理中翻異前詞，非屬可採。又被
    告係因告訴人與在場證人胡天池即時搶下鐮刀，致未能得逞
    等情，乃據告訴人、證人胡天池於偵查中結證明確，此並為
    被告所不爭，辯護人以告訴人傷勢非重，推認被告並無殺意
    ，亦嫌無據。綜上所述，本件被告基於殺人之故意，著手砍
    殺告訴人之犯罪事證明確，被告犯行堪予認定，應依法論科
    。
三、核被告所為，係犯刑法第271條第2項、第1項之殺人未遂罪
    。被告雖已著手殺人行為之實施，惟未生死亡之既遂結果，
    犯罪尚屬未遂，爰依刑法第25條第2項之規定，按其既遂犯
    之刑度減輕其刑。爰審酌被告因遭告訴人辱罵之犯罪動機、
    在公共場所持刀朝告訴人頭部砍殺之犯罪方式、告訴人所受
    傷害；兼衡被告經送精神鑑定結果，雖無因精神障礙或其他
    心智缺陷而影響辨識行為能力之情形，惟認知功能已達損傷
    之精神狀況；暨其並無前科，素行尚佳等一切情狀，量處如
    主文所示之刑。扣案之鐮刀1把為被告所有，且係供本件犯
    罪所用之物，業據其供承在卷，爰依刑法第38條第1項第2款
    之規定宣告沒收。
據上論結，應依刑事訴訟法第299條第1項，刑法第271條第1項、
第2項、第25條第2項、第38條第1項第2款，判決如主文。
本案經檢察官黃正綱到庭執行職務
中    華    民    國    98    年    9     月    15    日
              刑事第四庭審判長法  官  林楨森
                              法  官  辜漢忠
                              法  官  鄧晴馨
上正本證明與原本無異。
如不服本判決，應於收受送達後10日內向本院提出上訴狀（應附
繕本）。其未敘述上訴理由，應於上訴期間屆滿後20日內補提理
由書狀於本院，上訴於臺灣高等法院。
                              書記官  林怡君
中    華    民    國    98    年    9     月    15    日
本案論罪科刑主要法條：
中華民國刑法第271條第1、2項
（普通殺人罪）
殺人者，處死刑、無期徒刑或10年以上有期徒刑。
前項之未遂犯罰之。
預備犯第1項之罪者，處2年以下有期徒刑。


司法院資訊處製作；財團法人民間司法改革基金會備份。
